【裁判字號】    96,訴,3869
【裁判日期】    970129
【裁判案由】    違反廢棄物清理法
【裁判全文】
臺灣臺中地方法院刑事判決              96年度訴字第3869號
公  訴  人  臺灣臺中地方法院檢察署檢察官
被      告  丙○○
被      告  乙○○
共      同
選任辯護人  陳慧芬律師
上列被告因違反廢棄物清理法案件，經檢察官提起公訴（96年度
偵字第17495號、21631號），本院判決如下：
    主    文
丙○○未依廢棄物清除、處理許可文件內容貯存、清除、處理廢
棄物，處有期徒刑壹年。緩刑參年。
乙○○無罪。
    犯罪事實
一、乙○○所經營之乙豪有限公司（以下簡稱乙豪公司）於民國
    95年12月20日，經臺中縣政府發給丙級廢棄物清除許可證，
    得執行一般廢棄物及一般事業廢棄物之清除。乙○○因承攬
    清除位在台中巿北屯區○○路之某民宅改建工程之廢棄物，
    遂於96年7月13日，其子丙○○駕駛乙豪公司所有之車號367
    ─RX號框式傾斜式自用大貨車前往載運清除，然丙○○為節
    省清除成本，未依廢棄物清理清除之相關規定，將該廢物載
    至合法處理場處理，而另指示丙○○將自該工程所清除之一
    般廢棄物共3車，載往其事先以每月新台幣（下同）1萬2,60
    0元向不知情之林登興所承租坐落臺中縣太平巿福平段8地號
    、臺中縣太巿平孝平段875地號土地（即臺中縣太平縣建成
    街51巷52號對面空地）堆放。嗣經臺中縣環保局人員會同警
    方於當日18時50分許，查獲丙○○正駕駛上揭自用大貨車載
    運一般建築廢棄物進入乙○○承租之上揭土地堆放，始悉上
    情。
二、案經彰化縣警察局彰化分局報告及臺灣臺中地方法院檢察署
    檢察官主動檢舉偵查起訴。
    理    由
甲、有罪部分：
一、訊據被告丙○○坦承有上揭事實，惟辯稱不知堆放該廢棄物
    於該地係屬違法云云。查被告丙○○駕駛乙豪公司所有之車
    號367─RX號框式傾斜式自用大貨車前往台中市○○區○○
    路載運某民宅改建工程之廢棄物，未將該廢棄物載往合法處
    理場處理，而是載至臺中縣太平巿福平段8地號、臺中縣太
    巿平孝平段875地號土地上違法堆放等情，業據被告丙○○
    自白不諱，復有臺中縣環境保護局環境稽查工作紀錄在卷可
    稽，並有現場照片8張附卷可佐，並經現場處理之員警即證
    人甲○○到庭結證屬實，被告所辯不知違法顯係卸責之詞不
    足採信。從而本案事證明確，被告犯行堪予認定。
二、核被告丙○○所為，係違反廢棄物清理法第46條第4款之罪
    。爰審酌被告犯罪之動機、目的、手段、所生危害及犯後態
    度等一切情狀，量處如主文所示之刑。
三、按宣告緩刑，應就被告有無再犯之虞及能否由於刑之宣告而
    策其自新等加以審酌，與犯罪情節是否可原，並無關係（參
    看最高法院29年上字第26號及49年台上字第281號判例）；
    宣告緩刑，宜就被告有無再犯之虞，及能否由於刑罰之宣告
    而策其自新等客觀上是否以暫不執行為適當加以審酌，並敘
    明其理由（錄自刑事確定裁判指正第二輯）；各法院辦理刑
    事案件，應體會刑事政策，依法適當運用緩刑制度，特提示
    運用緩刑制度注意事項請查照參考。．．．二、為期緩刑制
    度能作適當之運用，特提示注意事項如左：（二）緩刑要件
    中所謂「以暫不執行為適當」，應妥適認定，左列各款情形
    可供參考：１、偶發初犯，情節輕微，無再犯之虞者。
    ２、身患疾病，不適於執行刑罰者。５、自首或由其犯罪後
    之態度足信無再犯之虞者（司法院70年11月19日（70）院台
    廳二字第06179號函）；又緩刑之宣告與否，乃實體法上賦
    與法院得為自由裁量之之事項，法院行使此項職權時，固應
    受比例原則與平等原則等一般法律原則之支配；然此所稱之
    比例原則，指行使此項職權判斷時，須符合客觀上之適當性
    、相當性與必要性之價值要求，不得逾越此等特性之程度，
    用以維護其均衡；而所謂平等原則，非指一律齊頭之平等待
    遇，應從實質上加以客觀判斷，對相同之條件事實，始得為
    相同之處理，倘若條件事實有別，則應本乎正義理念，分別
    予以適度之處理，禁止恣意為之，最高法院88年度台上字第
    328號判決可稽，準此，本件被告丙○○並無前科，未曾受
    過有期徒刑以上刑之宣告，有台灣台中地方法院檢察署刑案
    查註紀錄表1份附卷可佐，本院認其經此教訓，應知所警惕
    ，認被告應無再犯之虞，因而所宣告之刑，以暫不執行為適
    當，併予宣告緩刑3年，以啟自新。
乙、無罪部分：
一、公訴意旨認被告丙○○上揭之犯罪事實，係受被告乙○○之
    指示，丙○○始將該廢棄物運往乙○○所承租坐落臺中縣太
    平巿福平段8地號、臺中縣太巿平孝平段875地號之土地堆放
    ，因認被告乙○○共同涉有違反廢棄物清理法云云。
二、被告未經審判證明有罪確定前，推定其為無罪。犯罪事實應
    依證據認定之，無證據不得認定犯罪事實。又不能證明被告
    犯罪者或其行為不罰者，應諭知無罪之判決，刑事訴訟法第
    154條、第301條第1項分別定有明文。次按認定不利於被告
    之事實，須依積極證據，苟積極證據不足為不利於被告事實
    之認定時，即應為有利於被告之認定，更不必有何有利之證
    據，亦有最高法院30年上字第816號判例可資參照。訊據被
    告乙○○堅決否認有上揭犯行，辯稱伊未指示其子丙○○將
    該廢棄物運往其所承租之上揭土地堆放，係其子丙○○自行
    將廢棄物運往該地等語。經查：據現場取締之內政部警政署
    環境保護警察隊警員甲○○到場查獲時，只發現丙○○駕駛
    367-RX大貨車前往傾倒廢棄物，並未發現被告乙○○，業據
    證人甲○○到場結證屬實。又被告丙○○證稱，是伊自行前
    往傾倒，其父即被告乙○○並未指示其將該廢棄物傾倒至該
    承租之土地等語。此外，復查無其他積極證據足以證明被告
    有公訴人所指之犯行，揆諸前揭規定及判例要旨，不能證明
    被告犯罪，自應為無罪之諭知。
據上論斷，應依刑事訴訟法第299條第1項前段、第30條第1項，
廢棄物清理法第46條第4款，刑法第11條前段、第74條第1項第1
款，判決如主文。
本案經檢察官顏淑惠到庭執行職務。
中    華    民    國    97    年    1    月    29    日
                  刑事第七庭審判長法  官  陳如玲
                                  法  官  高文崇
                                  法  官  郭德進
上正本證明與原本無異。
如不服本判決，應於收受送達後10日內向本院提出上訴書狀（應
敘述具體理由並附繕本）。
上訴書狀如未敘述理由，應於上訴期間屆滿後20日內補提理由書
於本院。
中    華    民    國    97    年    1     月    31    日
                                書記官  陳惠玲
                                                       B
附錄論罪科刑法條
廢棄物清理法第46條
有下列情形之一者，處 1 年以上 5 年以下有期徒刑，得併科新
臺幣 3 百萬
元以下罰金：
一、任意棄置有害事業廢棄物。
二、事業負責人或相關人員未依本法規定之方式貯存、清除、處
    理或再利用廢棄物，致污染環境。
三、未經主管機關許可，提供土地回填、堆置廢棄物。
四、未依第 41 條第 1 項規定領有廢棄物清除、處理許可文件，
    從事廢棄物貯存、清除、處理，或未依廢棄物清除、處理許
    可文件內容貯存、清除、處理廢棄物。
五、執行機關之人員委託未取得許可文件之業者，清除、處理一
    般廢棄物者；或明知受託人非法清除、處理而仍委託。
六、公民營廢棄物處理機構負責人或相關人員、或執行機關之人
    員未處理廢棄物，開具虛偽證明。


司法院資訊處製作；財團法人民間司法改革基金會備份。
